臺灣高等法院高雄分院刑事裁定
111年度毒抗字第266號
抗  告  人  
即  被  告  李恒昌




上列抗告人因聲請強制戒治案件，不服臺灣橋頭地方法院中華民
國111年6月7日裁定(111年度毒聲字第287號)，提起抗告，本院
裁定如下：
    主  文
抗告駁回。
    理  由
一、原裁定意旨略以：抗告人即被告李恒昌(下稱被告)前因施用
    第一、二級毒品，經法院裁定令入勒戒處所觀察、勒戒後，
    認有繼續施用毒品傾向，依毒品危害防制條例第20條第2項
    後段之規定，裁定入戒治處所施以強制戒治。
二、抗告意旨略以：被告經判定有繼續施用毒品傾向，而應施以
    強制戒治。惟被告不知評估標準為何，是否如實正確，請求
    法院能審酌被告有功於國家及社會，撤銷原審戒治裁定，以
    利被告自新云云。
三、犯毒品危害防制條例第10條之罪者，檢察官應聲請法院裁定
    ，令被告入勒戒處所觀察、勒戒，其期間不得逾2月。觀察
    、勒戒後，檢察官依據勒戒處所之陳報，認受觀察、勒戒人
    無繼續施用毒品傾向者，應即釋放，並為不起訴之處分；認
    受觀察、勒戒人有繼續施用毒品傾向者，檢察官應聲請法院
    裁定令入戒治處所強制戒治，其期間為6個月以上，至無繼
    續強制戒治之必要為止。但最長不得逾1年，毒品危害防制
    條例第20條第1項、第2項定有明文。是檢察官依據勒戒處所
    之陳報，認受觀察、勒戒人有繼續施用毒品傾向者，應聲請
    法院裁定令入戒治處所強制戒治，此乃戒絕毒癮之法定程序
    。
四、按有無繼續施用傾向之判斷準則以「前科紀錄與行為表現」
    、「臨床評估」、「社會穩定度」為評估之依據。查被告因
    施用第一、二級毒品，前經原審以110年度毒聲字第729號裁
    定令入勒戒處所觀察、勒戒後，據法務部○○○○○○○○附設勒戒
    處所依照法務部民國110年3月26日法矯字第11006001760號
    函修正頒布內容製作之「有無繼續施用毒品傾向評估標準紀
    錄表」及「有無繼續施用毒品傾向證明書」所示，本件評分
    結果為：前科紀錄與行為表現37分、臨床評估34分、社會穩
    定度5分，總分76分（靜態因子65分、動態因子11分），綜
    合判斷為「有繼續施用毒品傾向」，此有前開刑事裁定、有
    無繼續施用毒品傾向證明書及有無繼續施用毒品傾向評估標
    準紀錄表各1份在卷可佐。依法務部與衛生署共同修正之「
    有無繼續施用毒品傾向評分標準評分說明手冊」所定判定原
    則，得分在60分以上者，即可判定為有繼續施用毒品傾向。
    茲被告之得分為76分，已逾60分，故而判定有繼續施用毒品
    傾向。上開判定結果係依主管機關訂頒之評估基準進行，在
    客觀上並無逾越裁量標準，且上開判定結果是由專業醫師依
    前開評估基準所為之專業判斷，是法務部○○○○○○○○判定被告
    有繼續施用毒品之傾向，顯非無據，經核並無不合。
五、抗告意旨雖以評估標準可能有誤云云，惟查：前開有無繼續
    施用毒品傾向評估標準係經法務部、衛生福利部及邀集專業
    團體與學者專家所制定及施行，對於受觀察、勒戒者均一體
    適用，且評估項目絕大部分有客觀之判斷依據，僅少部分例
    如有無精神疾病共病、臨床綜合評估之項目，亦係由醫師依
    據醫療紀錄及問診後所得資料本於專業進行評估判斷，列入
    動態因子，且訂有上限各為10分、7分，益見該評估標準之
    設計既有參酌專業判斷，亦有客觀依據以避免主觀評價占比
    過重之風險。而本案被告觀察、勒戒結果係該所相關專業知
    識經驗人士，於被告入所執行觀察、勒戒期間，依其本職學
    能，就被告之前科紀錄及行為表現、臨床評估及社會穩定度
    等因素所為之綜合判斷，且勒戒處所之組織、人員之資格及
    執行觀察、勒戒相關程序，亦有法律規範，並無違背法令、
    事實認定有誤或裁量有重大明顯瑕疵之情事，法院即予尊重
    。故被告所稱上開評估標準不當，尚無可採。另被告主張其
    有功於國家及社會等情狀，非屬法院依法應審酌之事由，是
    其此部分主張，難認有據。
六、綜上所述，原審依據檢察官之聲請，依毒品危害防制條例第
    20條第2項規定，裁定被告令入戒治處所施以強制戒治，其
    期間為6個月以上，至無繼續強制戒治之必要為止，但最長
    不得逾1年，經核並無不合。抗告意旨仍執前詞指摘原裁定
    不當，請求撤銷原裁定，為無理由，應予駁回。
據上論斷，應依刑事訴訟法第412條，裁定如主文。　　
中　　華　　民　　國　　111 　年　　8 　　月　　24　　日
                  刑事第六庭    審判長法  官  李政庭
                                      法  官  王光照
                                      法  官  施柏宏
以上正本證明與原本無異。
不得再抗告。
中　　華　　民　　國　　111 　年　　8 　　月　　24　　日
                                      書記官  沈怡瑩